【裁判字號】    99,聲,288
【裁判日期】    990617
【裁判案由】    返還提存物
【裁判全文】
臺灣桃園地方法院民事裁定               99年度聲字第288號
聲  請  人  大潤發流通事業股份有限公司
法定代理人  甲○○
相  對  人  桃園縣農會
法定代理人  乙○○
上列當事人間聲請返還提存物事件，本院裁定如下：
    主  文
聲請駁回。
聲請程序費用由聲請人負擔。
    理  由
一、聲請意旨略以：聲請人因與相對人間假處分事件，前遵本院
    95年度裁全字第9739號裁定，為擔保假處分，以本院95年度
    存字第5872號提存事件，提存土地銀行敦化分行可轉讓定期
    存單共計新台幣（下同）1 億6,500 萬元之擔保在案。茲因
    假處分之本案訴訟業經判決聲請人敗訴確定（最高法院98年
    度台上字第2260號裁定），聲請人遂以民國98年12月17日內
    湖郵局第3440號存證信函催告受擔保利益人即相對人，於文
    到21日之期間內，對擔保金行使權利，相對人雖以99年1 月
    5 日蘆竹大竹郵局第7 號存證信函表示異議，稱已訴請聲請
    人拆屋還地，惟該訴訟與因不當假處分受有損害無關，亦即
    與聲請人得否依民事訴訟法第104 條第1 項第3 款規定，聲
    請返還上開提存之擔保金無涉，且迄今相對人並無提起訴訟
    等行使權利之行為。爰依法聲請本院裁定准予返還「本院95
    年度存字第5872號提存事件聲請人所提存之土地銀行敦化分
    行可轉讓定期存單共計1 億6,500 萬元」等語。
二、按訴訟終結後，供擔保人證明已定20日以上之期間，催告受
    擔保利益人行使權利而未行使者，法院應依供擔保人之聲請
    ，以裁定命返還其提存物，民事訴訟法第104 條第1 項第3
    款前段定有明文。依同法第106 條前段規定，上開有關供訴
    訟費用擔保之規定，於因假處分供擔保之情形準用之。是其
    所謂之「訴訟終結」，係指依假處分所保全之請求提起之本
    案訴訟終結；如供擔保人未提起本案訴訟時，則指假處分裁
    定及假處分執行程序均不存在者而言（最高法院92年台抗字
    第19號、93年台抗字第281 號裁定意旨參照）。又法院定擔
    保金額而為准許假處分之裁定者，該項擔保乃為保障受擔保
    利益人可能因不當假處分受有損害而設；換言之，係備供受
    擔保利益人因假處分所受損害之賠償。是以，上開規定所稱
    之「受擔保利益人行使權利」，乃指行使其因不當假處分所
    受損害之賠償請求權而言（最高法院88年台抗字第121 號裁
    定要旨可參）。
三、聲請人主張其已依本院假處分裁定供擔保，嗣本件假處分之
    本案訴訟即兩造間之確認優先承租權等事件，業經裁判聲請
    人敗訴確定在案之事實，固據本院依職權調閱本院95年度裁
    全字第9739號假處分裁定【含95年度執全字第5024號假處分
    執行及臺灣高等法院（下稱高等法院）95年度抗字第1742號
    假處分】、95年度存字第5872號擔保提存（含97年度存字第
    826 號、97年度存字第2781號、98年度存字第1728號等擔保
    提存、97年度取字第1191號、97年度取字第4200號及98年度
    取字第2016號等取回提存物）、96年度重訴字第12號確認優
    先承租權等事件（含高等法院97年度重上字第378 號、最高
    法院98年度台上字第2260號）等卷證，查核無訛，並有相對
    人提出之陳報狀及所附本院上開假處分裁定、最高法院98年
    度台上字第2260號裁定、內湖郵局第3340號存證信函、高等
    法院98年度重上字第384 號判決、臺灣新竹地方法院95年度
    重訴字第194 號判決、蘆竹大竹郵局第7 號存證信函等影本
    各1 件附於本院98年度存字第1728號提存事件卷內可查。惟
    查，本院95年度存字第5872號提存事件聲請人所提供之提存
    物，已經聲請人委由代理人於97年4 月3 日以其聲請變換提
    存物確定為由請求取回，並經本院提存所准許在案，業經本
    院依職權調閱上開擔保提存及97年度取字第1191號取回提存
    物等卷宗，查明屬實，前開提存物既已經聲請人取回，則聲
    請人聲請返還上開提存物，即無理由，應予駁回。
四、依民事訴訟法第95條、第78條，裁定如主文。
中    華    民    國    99    年    6     月    17    日
                  民事第二庭  法  官  張金柱
如不服本裁定應於送達後10日內向本院提出抗告狀，並應繳納抗
告裁判費新台幣1 千元。
以上正本證明與原本無異。
中    華    民    國    99    年    6     月    17    日
                              書記官  陳美宜

司法院資訊處製作；財團法人民間司法改革基金會備份。
